臺灣臺中地方法院刑事判決　　　　　　　　　　　　　九十三年度易字第二二七號
　　公　訴　人　臺灣臺中地方法院檢察署檢察官
　　被　　　告　乙○○
　　選任辯護人　陳光龍
　　被　　　告　丁○○
　　右　一　人
　　選任辯護人　鐘為盛　律師
右列被告等因加重竊盜案件，經檢察官提起公訴（九十二年度偵字第二三九八號），
本院判決如左：
    主  文
乙○○、丁○○連續結夥三人以上竊盜，乙○○處有期徒刑柒月，丁○○，累犯，處
有期徒刑捌月。
    事  實
一、丁○○素行不佳，前曾犯竊盜、違反麻醉藥品管理條例、公共危險等罪，其中於
    民國（下同）八十五年間所觸犯違反麻醉藥品管理條例罪，經臺灣高等法院臺中
    分院判處有期徒刑二月，如易科罰金，以參佰元折算壹日確定，並於八十七年二
    月九日易科罰金執行完畢，詎仍不知悔改。乙○○與丁○○及四名姓名年籍不詳
    成年男子之砂石車司機，共同基於意圖為自己不法所有之概括犯意聯絡，自九十
    二年一月十四日上午八時許起至同年月十六日上午十時許止，在立有「禁止施工
    」告示牌之台中縣東勢鎮大安溪四角林堤防尾下游處，由乙○○及其所僱用之丁○○（以每月新台幣四萬五千元之代價僱用）各駕駛挖土機一輛挖取砂石，再由
    該四名姓名年籍不詳成年男子之砂石車司機駕駛為掩飾犯行而無車牌之砂石車共
    四輛，將竊得之砂石載離至河川區域線外約五十至一百公尺處之空地堆積，而連
    續竊取前經臺灣臺中地方法院檢察署檢察官（臺灣臺中地方法院檢察署九十一年
    度偵字第一二九三三、一三五八七、一九一九○、二一三六一、二二五七二、二
    二九九三、二三○八五號被告陳俊宗等涉犯違反貪污治罪條例等案件）所查扣，
    而由經濟部水利署第三河川局公告拍賣土石區編號十之國有土地之砂石（原得標
    清運廠商已於九十一年十一月二十八日申報完工，惟尚未驗收），共竊得面積約
    二點○三公頃，數量約為二萬立方公尺之砂石。嗣經民眾發現向經濟部水利署第
    三河川局檢舉，於九十二年一月十六日上午十時許，經濟部水利署第三河川局人
    員會同警方共同取締，該四部砂石車司機當場逃逸無蹤，乙○○、丁○○則因各
    正駕駛挖土機一輛挖取砂石，逃逸不及而當場遭查獲，並扣得乙○○、丁○○所
    各駕駛之ＨＩＴＡＣＨＩ牌之ＥＸ三ＯＯ、ＥＸ四五○挖土機共二輛。
二、案經台中縣警察局東勢分局報請臺灣臺中地方法院檢察署檢察官偵查起訴。
    理  由
一、訊據被告乙○○、丁○○對於右揭時地各駕駛遭查扣之ＥＸ三ＯＯ、ＥＸ四五○
    挖土機共二輛挖取砂石經警當場查獲，並有被告乙○○所僱用之四輛砂石車司機
    當場逃逸及砂石均載至河川區域線外之空地堆積等之事實固均坦承不諱，然均矢
    口否認有何前揭盜採砂石之加重竊盜犯行，被告乙○○辯稱：係因伊之子甲○○
    與庚○○簽於九十一年十二月三十日訂委任契約書，依據委任契約書約定庚○○
    為從事耕作同意契約書附表清冊所示之土地以一百八十萬元之代價全權交由甲○○負責整地事宜，是依據契約書規定應由甲○○就契約書附表清冊所示之土地進
    行整地覆土等相關事宜，以便庚○○嗣後耕種作物，甲○○簽約以後就交由伊以
    每日一萬元之代價進行整地覆土事宜，並僱用曹川平在現場整地，伊係從外面運
    土進來，並非偷竊土壤外運，公訴人以經濟部水利署第三河川局人員及台中縣警
    察局東勢分局警員所述來認定伊等犯行，那是證人以事後看到有砂石，來推測是
    伊等把土讓外運，僅係證人之個人意見或推測之詞云云。被告丁○○則辯稱：伊
    係受僱於乙○○駕駛挖土機在前揭土地上進行整地覆土事宜，並非要竊取砂石，
    伊不知情云云。
二、按告訴人、證人之陳述有部分前後不符，或相互間有所歧異時，究竟何者為可採
    ，法院仍得本其自由心證予以斟酌，非謂一有不符或矛盾，即應認其全部均為不
    可採信；尤其關於行為動機、手段及結果等之細節方面，告訴人之指陳，難免故
    予誇大，證人之證言，有時亦有予渲染之可能；然其基本事實之陳述，若果與真
    實性無礙時，則仍非不得予以採信，最高法院著有七十四年度台上字第一五九九
    號判例足資參照。
三、本件經查右開事實業據証人即經濟部水利署第三河川局現場查獲人員己○○及警
    員張永鈞、林豐程分別於偵審中具結証稱，現場盜採砂石係經民眾檢舉，伊等方
    去取諦，現場挖土機挖取砂石後將砂石放在無車牌之砂石車上，將竊得之砂石載
    離至河川區域線外約五十至一百公尺處空地堆積，而砂石車司機看到伊等即逃離
    ，絕不可能係整地等語。另證人周峻淞雖於九十二年十二月二十二日偵查中到庭
    證稱，是庚○○委任伊整地，而該地之砂石係之前經法院查扣拍賣，全部是石頭
    ，不能種東西，所以伊等載乾淨之土石進來，且叫乙○○去處理等語（見台灣台
    中地方法院檢察署九十二年度偵字第二三九八號卷第一百二十四頁正面），並提
    出其與庚○○簽於九十一年十二月三十日訂之委任契約書影本一份為證。然證人
    周峻淞對於整地有無向相關機關申請許可及從何處載運乾淨之土石進來等情均稱
    忘記了云云，復未能提供庚○○就雙方所簽定之契約書附表清冊所示之土地進行
    整地覆土等相關事宜之所給付之代價一百八十萬元之證據到院以供查核；被告乙○○、丁○○所提供之庚○○地址，經檢察官及本院多次傳喚亦均未到庭以供查
    證，復未能舉證證明庚○○對前開雙方所簽定之契約書附表清冊所示之十七筆土
    地確有使用權限存在，而證人周峻淞復為被告乙○○之子，證詞難免偏頗，是證
    人周峻淞之證言顯係臨訟勾串迴護被告乙○○、丁○○之詞，委無足取，自難採
    為對被告乙○○、丁○○有利事實認定之證據。次查被告乙○○於九十二年一月
    十六日經警查獲時供述稱：「現場是有砂石車在場，但不是跟我們一起作業，所
    以我沒有注意有幾部砂石車，我是看見他們載運土石填進入填土，並沒有載運砂
    石離開。」（見台灣台中地方法院檢察署九十二年度偵字第二三九八號卷第八頁
    正面），被告乙○○於同日旋經檢察官偵訊時隨即改供述稱：「砂石車也是與我
    們合作，砂石車載砂石來填平的，但我與砂石車並沒有訂契約，是載不要的砂石
    土，所以不用錢，載一車三百元，我就是用該土來整理。」（見台灣台中地方法
    院檢察署九十二年度偵字第二三九八號卷第三十二頁反面），被告乙○○復於九
    十二年二月二十五日偵訊時再改供述稱：「砂石車司機是我兒子周峻淞去請的。
    」（見台灣台中地方法院檢察署九十二年度偵字第二三九八號卷第四十三頁正面
    ），被告乙○○復於九十二年十二月二十二日偵訊時又改供述稱：「砂石車司機
    是我僱請的。」（見台灣台中地方法院檢察署九十二年度偵字第二三九八號卷第
    一百二十六頁正面），足見被告乙○○前後供述，已屬反覆不一，齟齬難合。且
    復與被告丁○○於九十二年一月十六日臺灣臺中地方法院檢察署檢察官偵訊時，
    到庭供述稱如下：「我是挖砂石到砂石車之車斗上，讓他們去填他處的地，當天
    我並未至（應係『自』字之誤）砂石車上挖土下來，相片上的砂石車也沒有與我
    們合作。」（見台灣台中地方法院檢察署九十二年度偵字第二三九八號卷第三十
    三頁正、反面），被告丁○○復於九十二年二月二十五日偵訊時供述稱：「我是
    自『九十二年一月十四日』開始工作，一個月四萬五千元，挖的土有載上砂石車
    ，現場共有『四輛砂石車』，負責將挖起來的土回填到旁邊，砂石車是乙○○僱
    用的。」（見台灣台中地方法院檢察署九十二年度偵字第二三九八號卷第四十二
    、四十三頁正面）等情明顯不符；而前開盜採砂石處，復立有「禁止施工」之告
    示牌；被告乙○○、丁○○二人復提不出明確之整地証明，以實其等之說等情以
    觀，在在，益徵被告乙○○所供之不實，是被告乙○○及丁○○二人均辯稱係整
    地云云即非可採。況衡諸常情，現場若確係合法施工，又豈會以未懸掛車牌欲避
    人耳目之砂石車作業，而經警現場取締時，砂石車司機又何須匆匆逃離現場？且
    茍確係整地，又何需載離砂石至河川區域線外約五十至一百公尺處之空地堆積之
    理？末查經本院向經濟部水利署第三河川局函詢結果，本案現場附近河川公地共
    有案外人戊○○、丙○○、辛○○等三人承租，如需整地則須攜帶申請許可核准
    等相關證明文件以供現場查核等情，此有該局九十三年三月十九日水三管字第九
    三○二○○三四八○號函一份在卷可考，而經本院再予傳喚證人戊○○、丙○○
    到庭具結證稱，其等承租之本案現場附近河川公地並未另行轉租他人使用或委託
    他人整地，案發當時亦未實施整地覆土等工程，亦不認識被告乙○○、丁○○及
    案外人庚○○、甲○○，其等承租後，僅種植蔬菜，種植蔬菜時，亦不需要僱用
    挖土機、砂石車整地等情，而證人辛○○則經本院多次傳喚均未能到庭，無從查
    證；是亦無從證明被告乙○○及丁○○二人所辯稱：「係整地」云云確為真實可
    採。此外，並有臺灣臺中地方法院檢察署九十一年度偵字第一二九三三、一三五
    八七、一九一九○、二一三六一、二二五七二、二二九九三、二三○八五號被告
    陳俊宗等涉犯違反貪污治罪條例等案件之起訴書一份、相片數十幀、河川巡查取
    締違法案紀錄、河川位置圖等附卷及挖土機二輛扣案足資佐證，而據該卷附取締
    現場相片所示，取締現場當時確有挖土機二輛、砂石車四輛採取砂石及載運砂石
    作業之情形無訛（見台灣台中地方法院檢察署九十二年度偵字第二三九八號卷第
    十七頁），且該河川公地既經臺灣臺中地方法院檢察署檢察官於前開案件中早已
    查扣堆置砂石在案，詳如前述，該地主管機關自無可能再核准民眾整地之申請，
    不可能再實施整地，應堪肯認。至於被告乙○○、丁○○等所選任辯護人辯護稱
    ，被告乙○○、丁○○等人果真係在盜採砂石，為何不將砂石直接載運出去，而
    卻要載運至旁邊堆積，實與情理不合；且經濟部水利署第三河川局所測量之所謂
    盜採面積原為長約一百八十公尺、寬約三十公尺、高約三公尺，土石總數量約為
    三萬八千立方米，亦與其後經該局所函覆之面積約二點○三公頃，數量約為二萬
    立方公尺之砂石，二者明顯不同，挖取砂石之面積、數量既不正確，實無從認定
    犯行云云。惟參酌被告乙○○、丁○○等人將所挖取之砂石由現場之四輛砂石車
    載運，係載離至河川區域線外約五十至一百公尺處之空地堆積，該處已非河川區
    域線內，已非經濟部水利署第三河川局轄管權責範圍，得以避免該局取締，且所
    挖取之砂石數量龐大，並非一時之短時間內得以處理，是先將該等砂石在採取處
    附近集結堆積，以待爾後處理亦非屬不無可能，實難以此即能遽認被告乙○○、
    丁○○等人無盜採砂石之犯行。而經查經濟部水利署第三河川局所測量之所謂盜
    採面積原為長約一百八十公尺、寬約三十公尺、高約三公尺，土石總數量約為三
    萬八千立方米等情，係於九十二年一月十六日本件查獲當時會勘時所初步測量，
    該測量數據屬概估，該局將於近日內安排測量人員重測，測量結果將另行函送辦
    理，嗣經該局會同台中縣警察局東勢分局及民間測量公司於九十二年十一月二十
    八日現場時地再予測量，盜採面積約二點○三公頃，數量約為二萬立方公尺之砂
    石等情，此亦有經濟部水利署第三河川局九十二年一月十六日會勘紀錄、九十二
    年十一月二十八日現場會勘紀錄各一份（見台灣台中地方法院檢察署九十二年度
    偵字第二三九八號卷第十二、一一二頁）、該局九十三年三月十九日水三管字第
    九三○二○○三四八○號函一份在卷足憑，是並無盜採砂石面積認定不明之情況
    ，被告乙○○、丁○○等所選任辯護人前揭辯護，亦難憑採。是綜據上述且揆諸
    前揭最高法院判例釋示，本件基本事實既已明確，自得予以採信，被告乙○○、
    丁○○二人空言否認，所辯均無非臨訟畏罪飾卸之詞，要均無足採，事證已臻明
    確，被告乙○○、丁○○二人犯行均洵堪認定。
四、核被告乙○○、丁○○二人所為，均係犯刑法第三百二十一條第一項第四款之結
    夥三人以上加重竊盜罪。被告乙○○、丁○○與另四名姓名年籍不詳成年男子之
    砂石車司機間有犯意之聯絡，行為之分擔，均為共同正犯。被告乙○○、丁○○
    所為前開數行為，時間緊接，犯罪構成要件又復相同，顯係基於概括之犯意為之
    ，均為連續犯，爰依刑法第五十六條之規定以一罪論，並加重其等之刑。再被告
    丁○○前曾於八十五年間觸犯違反麻醉藥品管理條例罪，經臺灣高等法院臺中分
    院判處有期徒刑二月，如易科罰金，以參佰元折算壹日確定，並於八十七年二月
    九日易科罰金執行完畢，此有台灣台中地方法院檢察署刑案資料查註紀錄表一份
    在卷可按，五年以內再犯本件有期徒刑以上之罪，為累犯，應依刑法第四十七條
    規定遞予加重其刑。爰審酌被告乙○○、丁○○二人犯罪之動機、目的、手段、
    被告乙○○品行尚佳，並無不良前科，被告丁○○則品行不佳，詳如前述，此有
    台灣台中地方法院檢察署刑案資料查註紀錄表二份在卷可按、所生危害及犯罪後
    均猶飾詞狡賴犯行，毫無悔意，且犯罪後迄今仍未與被害人達成民事和解，取得
    諒解，犯後態度不佳等一切情狀，分別量處如主文所示之刑，以資懲儆。至於扣
    案如事實欄所示之挖土機二輛，雖均係被告乙○○、丁○○供犯罪所用之物，然
    均非被告乙○○、丁○○二人所有，分別有各該挖土機之行車執照等資料（見台
    灣台中地方法院檢察署九十二年度偵字第二三九八號卷第六十六至七十二頁）在
    卷可參，且非屬違禁物，爰不依法併予宣告沒收之，附此敘明。
五、另原移送意旨認被告乙○○、丁○○二人於上開時地共同行竊盜採砂石係違反修
    正前水利法第七十八條第一項第三款、第九十一條之一第一項等罪嫌云云。按水
    利法第九十二條第一項及第九十三條第一項等條文中所謂損害他人權益之「他人
    」一語，因水利法前揭條文之首段已明定主管機關可處行政罰鍰，而事實上如有
    未經主管機關許可或違反主管機關所發有關水利管理之命令者，又必定侵害主管
    機關管理之權益，如亦須依各該條文中段規定，認有損害他人權益，另科以刑罰
    ，似與法文規定之本旨不符，此「他人」一語，實應解為主管機關以外之自然人
    或其他私法人較為妥適，司法院八十年五月十六日廳刑一字第五六二號函即同
    此見解。因此，水利法第九十二條之一第一項中段條文所規定「損害他人權益」
    之「他人」，必須為主管機關以外之人。蓋從水利法第九十二條之一第一項條文
    結構以觀，其前段係屬行政罰之規定，中段及後段方為刑罰之規定。在水道行水
    區內堆置砂石，如未損及其他私法人權益時，行為人僅須依該條前段負行政責任
    ，始合乎刑罰與行政罰應予明確區分之準則。復按水利法第九十二條第一項後段
    所規定之「致生公共危險」，其具體危險之存否，自應依社會一般之觀念，客觀
    予以認定。查本件被告乙○○僱用被告丁○○在場操作挖土機挖取上開河川公地
    內之砂石等情，雖如上述，然證人己○○與蔡銘慶於九十二年十一月二十八日至
    現場會勘結果均認為：本件傾倒之廢土已經大雨沖刷接近平坦，已無致生公共危
    險之虞，有經濟部水利署第三河川局於九十二年十一月二十八日現場會勘紀錄一
    紙可稽。又該處河川公地雖經劃為行水區，然依卷附照片觀之，該地處於田野間
    ，附近僅有溝渠之水源流通，四周並無相當規模之水道經過，亦無住家或人車往
    來頻繁之道路，尚難遽認被告乙○○、丁○○等人在上開區內挖取砂石之行為，
    已達妨害水流等具體發生損害主管機關以外之他人（如附近居民）權益之情事而
    致生公共危險，甚為明確。揆諸上開說明，主管機關對於河川行水區之管理權益
    ，應非水利法第九十二條之一所謂之「他人權益」，被告乙○○、丁○○等人在
    上開區內挖取砂石，既查無積極證據足認有損害他人權益及致生公共危險之情形
    ，充其量，僅能科以行政罰鍰，尚非得以刑罰之罪名相繩。然此部份如成立犯罪
    ，與前揭有罪部分間有方法結果之牽連犯之屬裁判上一罪之關係，爰業經臺灣臺
    中地方法院檢察署檢察官不另為不起訴處分在案，亦併予敘明。
據上論斷，應依刑事訴訟法第二百九十九條第一項前段、刑法第五十六條、第三百二
十一條第一項第四款、第四十七條，判決如主文。
中      華      民      國    九十三    年      六      月    二十三    日
                                        臺灣臺中地方法院刑事第八庭
                                            審判長法官  朱  光  國
                                                  法官  吳  崇  道
                                                  法官  洪  俊  誠
右正本證明與原本無異。
如不服本判決，應於判決送達後十日內向本院提出上訴狀，上訴於臺灣高等法院臺中
分院(須附繕本)。
                                                書記官
中      華      民      國    九十三    年      六      月    二十三    日
附錄論罪科刑實體法條文：
中華民國刑法第三百二十一條：
犯竊盜罪而有左列情形之一者，處六月以上、五年以下有期徒刑：
一  於夜間侵入住宅或有人居住之建築物、船艦或隱匿其內而犯之者。
二  毀越門扇、牆垣或其他安全設備而犯之者。
三  攜帶兇器而犯之者。
四  結夥三人以上而犯之者。
五  乘火災、水災或其他災害之際而犯之者。
六  在車站或埠頭而犯之者。
前項之未遂犯罰之。
